【裁判字號】    97,親,10
【裁判日期】    970522
【裁判案由】    否認子女
【裁判全文】
臺灣臺中地方法院民事判決                97年度親字第10號
原      告  丙○○
被      告  甲○○男、民國9.
兼  上一人  乙○○
法定代理人
上列當事人間請求否認子女事件，經本院於中華民國97年5月8日
言詞辯論終結，判決如下：
    主      文
確認被告甲○○（男、民國○○○年○○月○○日生、身分證統
一編號：Ｚ000000000號）非原告自被告乙○○受胎所
生之婚生子女。
訴訟費用由被告負擔。
    事實及理由
壹、原告起訴主張：原告與被告乙○○於民國84年9月3日結婚，
    於94年12月間，原告與被告乙○○發生爭吵後負氣離家，並
    結識訴外人藍金成，進而同居生活，嗣原告與被告乙○○於
    95年5月5日協議離婚，並於95年11月20日生下被告甲○○。
    因被告甲○○之受胎期間係在原告與被告乙○○婚姻關係存
    續中，致被告甲○○受法律推定為被告乙○○之婚生子女。
    但事實上被告甲○○與被告乙○○並無血緣關係。為此爰依
    民法第1063條第2項、第3項之規定，提起本件否認子女之訴
    等語。並聲明：如主文所示。
貳、被告聲明同意原告之訴，並對原告主張之前開事實均不爭執
    。
參、得心證之理由：
一、親子關係事件，與社會公益有關，當事人處分主義應受限制
    ，故民事訴訟法關於認諾及自認或不爭執事實效力之規定，
    於親子關係事件，不適用之，此觀民事訴訟法第594 條規定
    自明。是被告就本件訴訟為認諾及訴訟上自認或不爭執事實
    ，均不生訴訟上效力，亦不得本於其認諾，為被告敗訴之判
    決。
二、原告主張其與被告乙○○於84年9月3日結婚，於94年12月間
    離家，與訴外人藍金成同居生活，嗣原告與被告乙○○於95
    年5月5日協議離婚，並於95年11月20日生下被告甲○○，被
    告甲○○雖受法律推定為被告乙○○之婚生子女，但事實上
    被告甲○○與被告乙○○並無血緣關係等事實，業據原告提
    出戶籍謄本3件、博微生物科技股份有限公司ＤＮＡ親子血
    緣關係諮詢報告單1件為證。而觀諸前揭ＤＮＡ親子血緣關
    係諮詢報告單略以：「送檢註明為藍金成與甲○○之檢體，
    其相對應之各ＤＮＡ型別均無矛盾，存在一親等直系血親血
    緣關係之機率為99.9999%。CPI值＝00000000.0，PP值＝
    0.999999」等語。本院參酌現代生物科學發達，醫學技術進
    步，以DNA基因圖譜定序檢驗方法鑑定子女之血統來源之精
    確度已達99.8 %以上，而被告甲○○既鑑定為藍金成之子，
    自不可能同時為被告乙○○之子；另被告就本件訴訟為認諾
    及不爭執原告主張之事實，雖不生訴訟上效力，但本院仍得
    以此自認或不爭執之情形，作為依自由心證判斷事實真偽之
    資料（最高法院29年上字第56號、32年上字第2316號判例參
    照），亦即被告之供陳，亦足資佐證原告所主張事實之真實
    性。執此，原告之主張，應堪信為真實。
三、受婚生推定之子女，如夫妻之一方能證明子女非為婚生子女
    者，得自知悉該子女非為婚生子女之時起，2 年內提起否認
    之訴；否認子女之訴，由夫起訴者，以妻及子女為共同被告
    ，由妻起訴者，以夫及子女為共同被告，96年5 月23日修正
    公布之民法第1063條第2項、第3項、民事訴訟法第589條之1
    第1項分別定有明文。民法第1063條第2項、民事訴訟法第
    589條之1所定否認子女訴訟之性質，論者固有採形成訴訟說
    者，惟實務上歷來均認為在原告起訴之前，該子女與法律上
    推定之父間已非親生子女關係，原告僅係起訴請求法院以判
    決加以確認而已，亦即法院依原告之聲明而為判決時，並無
    創設、變更或消滅當事人間法律關係之效力，應屬確認訴訟
    性質（司法院78年7月15日78廳民一字第778號函參照）。而
    民事訴訟法第247 條所謂即受確認判決之法律上利益，係指
    因法律關係之存否不明確，致原告在私法上之地位有受侵害
    之危險，而此項危險得以對於被告之確認判決除去之者而言
    ，故確認法律關係成立或不成立之訴，苟具備前開要件，即
    得謂有即受確認判決之法律上利益（最高法院42年度臺上字
    第1031號判例參照）。被告甲○○既係原告與他人所生，與
    被告乙○○間並無血緣關係，僅因受胎期間被告乙○○與原
    告具婚姻關係，乃受推定為被告乙○○之婚生子女，是前開
    婚生推定顯與事實不符；又因上開不實之婚生推定之故，兩
    造間因親子關係所生之扶養、繼承等私法上權利義務存否即
    不明確，此等法律關係有無即有不安之狀態，並得以確認判
    決除去，原告應有即受確認判決之法律上利益，而得起訴請
    求確認。從而原告於知悉被告甲○○非為婚生子女之時起2
    年內即97年2 月15日（見附於起訴狀之本院收發室收狀章）
    ，提起本件否認子女之訴，請求確認被告甲○○非原告自被
    告乙○○受胎所生之婚生子女，為有理由，應予准許。
肆、訴訟費用負擔之依據：民事訴訟第78條、第85條第1 項前段
    。
中    華    民    國    97    年    5    月    22    日
                  家事法庭    法  官  劉長宜
以上正本係照原本作成。
如對本判決上訴，須於判決送達後20日之不變期間內，向本院提
出上訴狀（須附繕本）。
中    華    民    國    97    年    5    月    22    日
                              書記官


司法院資訊處製作；財團法人民間司法改革基金會備份。
